【裁判字號】    97,訴,468
【裁判日期】    970930
【裁判案由】    違反毒品危害防制條例
【裁判全文】
臺灣嘉義地方法院刑事判決               97年度訴字第468號
公  訴  人  臺灣嘉義地方法院檢察署檢察官
被      告  甲○○
上列被告因違反毒品危害防制條例案件，經檢察官提起公訴（97
年度毒偵字第23、103、139、172、545、936號），被告於準備
程序中就被訴事實為有罪之陳述，本院合議庭裁定由受命法官改
依簡式審判程序審理，判決如下：
    主  文
甲○○所犯如附表一所示各罪，各處如附表一所載之刑，應執行
有期徒刑貳年，扣案如附表二所示之海洛因、甲基安非他命均沒
收銷燬之。
    犯 罪 事 實
一、甲○○前於民國89年間因施用毒品案件，經臺灣臺中地方法
    院檢察署檢察官提起公訴並聲請強制戒治，刑案部分由臺灣
    臺中地方法院於90年9月16日，以89年度易字第2337號判決
    判處有期徒刑7月確定，再經臺灣嘉義地方法院檢察署檢察
    官聲請簡易判決處刑及強制戒治，上開強制戒治部分於90年
    3月30日停止戒治付保護管束，90年5月9日保護管束期滿，
    未經撤銷停止戒治，視為強制戒治執行完畢，而刑案部分經
    本院於90年9月24日，以89年度簡字第303號判決判處有期徒
    刑6月確定，並與前揭施用毒品案件裁定定應執行有期徒刑
    11月確定（下稱第1案），復因施用毒品案件，經本院於93
    年11月18日，以93年度易緝字第12號判決判處有期徒刑1年2
    月、8月，並定應執行有期徒刑1年9月確定，再因竊盜、妨
    害兵役等案件，經本院於93年8月26日，以93年度易字第144
    號判決判處有期徒刑9月、4月，並定應執行有期徒刑1年確
    定，上開各罪（除第1案之罪外）經裁定減刑及定應執行有
    期徒刑1年4月，與第1案之罪接續執行，於96年7月15日縮刑
    期滿執行完畢，詎仍不知悔改，復基於施用第1級毒品海洛
    因及第2級毒品甲基安非他命之各別犯意，於附表一編號1至
    6所示時間、地點，以將海洛因及甲基安非他命一同置入玻
    璃球吸食器內點火燒烤，吸食煙霧之方式，同時施用海洛因
    及甲基安非他命共計6次，並分別為警於附表一所示時間、
    地點查獲，另扣得如附表一編號2至5所示之海洛因、甲基安
    非他命（數量及淨重詳見附表一所載，即附表二所示），並
    均採集尿液送驗，結果皆呈嗎啡（海洛因代謝物）、甲基安
    非他命陽性反應，而悉上情。
二、案經嘉義市政府警察局第一分局、第二分局報告臺灣嘉義地
    方法院檢察署檢察官偵查起訴。
    理  由
壹、程序事項
    本案於準備程序進行中，被告甲○○就被訴事實為有罪之陳
    述，且所犯係死刑、無期徒刑、最輕本刑為3年以上有期徒
    刑以外之罪，經本院告知簡式審判程序之旨，並聽取檢察官
    及被告之意見後，依刑事訴訟法第273條之1第1項之規定，
    裁定進行簡式審判程序，復依刑事訴訟法第273條之2規定，
    不適用證據提示、交互詰問及傳聞法則有關證據能力限制等
    規定，先予敘明。
貳、實體事項
一、前揭犯罪事實，業據被告於警詢、偵查中、本院行準備程序
    及審理時坦承不諱（見本院卷第44、50頁，其餘見附表一所
    示證據出處），又其分別於附表一所示時間，經警採集尿液
    送驗，均由檢驗單位以酵素免疫分析法為初步檢驗，再以氣
    相層析質譜儀法確認檢驗，結果呈嗎啡（海洛因代謝物）、
    甲基安非他命陽性反應乙情，此有同意書、代號與真實姓名
    對照表、尿液檢驗報告等件存卷為佐（見附表一所示證據出
    處），上開檢驗方法顯排除偽陽性之可能，又扣得如附表一
    編號2、3至5所示之白色粉末56小包、5小包（送驗檢品標示
    2包，經鑑定機關拆封檢視應為5包，起訴書之記載併予更正
    ）、6小包及1小包，經送法務部調查局鑑定，確含海洛因成
    分，而附表一編號4所示白色結晶6小包，經高雄醫學大學附
    設中和紀念醫院鑑定，檢出確含甲基安非他命成分，此亦有
    各該鑑定單位出具之鑑定書、搜索扣押筆錄、扣押物品目錄
    表、扣押物品收據、照片等件在卷可稽（見附表一所示證據
    出處），均堪為補強證據，足以擔保被告任意性自白與事實
    相符。
二、毒品危害防制條例於92年7月9日修正公布第20條之規定，刪
    除舊法2犯及3犯之規定，將施用毒品者依是否足以經觀察、
    勒戒或強制戒治程序戒除毒癮，於「初犯」及「5年後再犯
    」二種情形，有其追訴條件之限制，復參酌立法理由，即須
    於初犯經觀察、勒戒或強制戒治釋放後，5年內均無施用毒
    品之行為，始能認其前所實施之觀察、勒戒或強制戒治已足
    遮斷毒癮，而得於5年後再犯時，再予適用初犯之規定，重
    行觀察、勒戒等治療程序。倘5年內已經再犯，經依法追訴
    處罰者，縱其第3次（或第3次以上）施用毒品之時間在初犯
    釋放5年以後，即與「5年後再犯」之情形有別，且因已於「
    5 年內再犯」，顯見其再犯率甚高，原實施觀察、勒戒或強
    制戒治，已無法收其實效，而無5年戒斷期之存在，自無再
    經觀察、勒戒及強制戒治之必要，應由檢察官逕行起訴，始
    符新法修正之本旨（最高法院96年度臺非字第32號判決意旨
    參照）。本件被告前因施用毒品案件，經檢察官起訴並聲請
    強制戒治，於90年3月30日停止戒治付保護管束，90年5月9
    日保護管束期滿，未經撤銷停止戒治，視為強制戒治執行完
    畢，然復因連續施用第1級及第2級施用毒品案件，經本院於
    93年11月18日，以93年度易緝字第12號判決判處有期徒刑1
    年2月、8月，並定應執行有期徒刑1年9月確定，此有臺灣高
    等法院被告前案紀錄表、刑案資料查註紀錄表、全國施用毒
    品案件紀錄表、受觀察勒戒人毒品及前科紀錄簡列表各1 份
    附卷可佐，其於強制戒治執行完畢釋放後5年內，已再犯施
    用毒品案件，經法院判處罪刑確定，本件犯罪時間雖於上開
    強制戒治執行完畢釋放5年後，然因於強制戒治執行完畢釋
    放後5年內，已因再犯施用毒品案件，為法院判處罪刑確定
    ，依前揭說明，本件施用毒品之6罪，仍應予追訴處罰。綜
    上所述，本件事證明確，被告所犯附表一所示施用毒品犯行
    ，均洵堪認定，應依法論科。
二、按海洛因、甲基安非他命分別為毒品危害防制條例第2條第2
    項第1款、第2款所定之第1級、第2級毒品，核被告所為，係
    犯毒品危害防制條例第10條第1項之施用第1級毒品罪、同條
    第2項之施用第2級毒品罪，其持有海洛因、甲基安非他命之
    低度行為，應各為施用之高度行為所吸收，均不另論罪。又
    同時將海洛因及甲基安非他命置於玻璃球吸食器內點火燒烤
    ，吸食煙霧方式施用，係以1行為，同時觸犯2犯罪構成要件
    不同之罪，為想像競合犯，應依刑法第55條規定，從一重之
    施用第1級毒品罪處斷，另所犯附表一所示6罪，犯意各別，
    行為互異，應分論併罰。再者，被告前因施用毒品等案件，
    經法院判處罪刑確定，接續執行，並於96年7月15日縮刑期
    滿執行完畢，詳如犯罪事實欄所述，亦有上開紀錄表在卷可
    佐，其於受徒刑之執行完畢，5年以內故意再犯本件有期徒
    刑以上之6罪，各為累犯，均應依刑法第47條第1項規定，加
    重其刑。爰審酌被告國中畢業之智識程度，前甫因施用毒品
    等案件，入監服刑執行完畢，未及4月之時間，即再施用毒
    品，顯見毫無戒除之決心，亦未記取刑罰教訓，施用毒品除
    戕害自身健康外，對社會秩序亦有潛在影響，兼衡其犯後坦
    認犯行之態度，本次犯罪之動機、目的，並未造成他人實害
    及自承家中有父、母親、從事鐵工工作等一切情狀，分別量
    處如主文所示附表一所載之刑，並定其應執行之刑，以示懲
    儆。
三、按查獲之第1、2級毒品，不問屬於犯人與否，均沒收銷燬之
    ，毒品危害防制條例第18條第1項定有明文，又得諭知沒收
    銷燬，以查獲之毒品及專供製造或施用毒品之器具為限，固
    不及於毒品之外包裝，惟若外包裝與沾附之毒品無法析離，
    自應將外包裝併該毒品，諭知沒收並銷燬之（最高法院95年
    度臺上字第3739號判決、臺灣高等法院暨所屬法院96年法律
    座談會刑事類提案第18號研討結論參照），衡情鑑定毒品時
    ，一般以傾倒方式為之，必要時以刮杓取出袋內粉末，然袋
    內均有極微量毒品殘留，與包裝袋應整體視為毒品，本件查
    獲如附表二所示之海洛因、甲基安非他命（驗餘淨量詳如附
    表二所列），因沾有海洛因、甲基安非他命成分，且各包裝
    袋內之毒品數量甚微，毒品顯難完全與包裝袋析離，依上開
    說明，扣案如附表二所示海洛因、甲基安非他命（皆含包裝
    袋），不問屬於犯人與否，均應依毒品危害防制條例第18條
    第1項前段之規定，諭知沒收銷燬之。
據上論斷，應依刑事訴訟法第273條之1第1項、第299條第1項前
段，毒品危害防制條例第10條第1項、第2項、第18條第1項前段
，刑法第11條、第55條、第47條第1項、第51條第5款，判決如主
文。本案經檢察官陳昱奉到庭執行職務。
中    華    民    國    97    年     9    月    30    日
                  刑事第二庭  法  官  林青怡
上列正本證明與原本無異。
如不服本判決，應於判決送達後十日內向本院提出上訴狀，上訴
書狀依法應敘述具體理由，如未敘述具體理由者，應於上訴期間
屆滿後二十日內補提理由書於本院（均應附繕本）。告訴人或被
害人如對於本判決不服者，應具備理由請求檢察官上訴，其上訴
期間之計算係以檢察官收受判決正本之日期為準。
中    華    民    國    97    年     9    月    30    日
                              書記官  李佳惠
附錄論罪科刑法條
毒品危害防制條例第10條
施用第一級毒品者，處6月以上5年以下有期徒刑。
施用第二級毒品，處三年以下有期徒刑。
【附表一】被告甲○○本件犯行一覽表
┌─┬────┬────┬──────┬───────────┬────────┐
│編│施用時間│施用地點│查獲時間地點│ 證據出處             │論罪科刑        │
│號│        │        │地點（採尿時│                      │                │
│  │        │        │間）        │                      │                │
├─┼────┼────┼──────┼───────────┼────────┤
│1 │96年11月│嘉義市城│96年11月16日│1.被告於警詢及本院準備│甲○○施用第一級│
│  │16日上午│隍廟廁所│上午8時50分 │  程序、審理時為有罪之│毒品，累犯，處有│
│  │6時許   │內      │許，為警在嘉│  供述                │期徒刑柒月。    │
│  │        │        │義市○○○路│2.正修科技大學超微量研│                │
│  │        │        │140號「同享 │  究科技中心檢驗報告、│                │
│  │        │        │超商」前查獲│  尿液送驗姓名對照表各│                │
│  │        │        │（96年11月16│  1份（見嘉市警一偵字 │                │
│  │        │        │日上午9時10 │  第0000000000號卷第2 │                │
│  │        │        │分許採尿）  │  、7、8頁）          │                │
│  │        │        │            │（偵查案號：97年度毒偵│                │
│  │        │        │            │  字第172號）         │                │
├─┼────┼────┼──────┼───────────┼────────┤
│2 │96年12月│嘉義縣溪│96年12月18日│1.被告於警詢、偵查中及│甲○○施用第一級│
│  │18日上午│口鄉本厝│下午3時10分 │  本院行準備程序、審理│毒品，累犯，處有│
│  │10時許  │村厝子13│許，為警在嘉│  時為有罪之供述      │期徒刑柒月，扣案│
│  │        │之9號住 │義市○○路與│2.同意書、搜索扣押筆錄│海洛因伍拾陸小包│
│  │        │處      │民權路路口處│  、扣押物品收據、扣押│（驗餘淨重伍點│
│  │        │        │查獲（96年12│  物品目錄表、正修科技│肆公克）沒收銷燬│
│  │        │        │月18日下午4 │  大學超微量研究科技中│之。            │
│  │        │        │時30分許採尿│  心檢驗報告、代號與真│                │
│  │        │        │）          │  實姓名對照表、法務部│                │
│  │        │        │            │  調查局97年1月14日調 │                │
│  │        │        │            │  科壹字第09723002580 │                │
│  │        │        │            │  號鑑定書各1份（見嘉 │                │
│  │        │        │            │  市警一偵字第09600038│                │
│  │        │        │            │  26號卷第4、6至11、15│                │
│  │        │        │            │  頁；97年度毒偵字第23│                │
│  │        │        │            │  號卷第21、22、28、29│                │
│  │        │        │            │  、31、33、34頁）    │                │
│  │        │        │            │3.扣案海洛因56小包（驗│                │
│  │        │        │            │  餘合計淨重5.34公克，│                │
│  │        │        │            │  空包裝總重15.10公克 │                │
│  │        │        │            │  ）                  │                │
├─┼────┼────┼──────┼───────────┼────────┤
│ 3│97年1月8│嘉義市文│97年1月8日下│1.被告於警詢、偵查中、│甲○○施用第一級│
│  │日上午7 │化路與民│午2時20分許 │  本院行準備程序及審理│毒品，累犯，處有│
│  │時許    │權路路口│，為警在嘉義│  時為有罪之供述      │期徒刑柒月，扣案│
│  │        │旁某大樓│市○○路與文│2.搜索扣押筆錄、扣押物│海洛因伍小包（驗│
│  │        │頂樓    │化路路口處查│  品目錄表、扣押物品收│餘淨重零點伍肆公│
│  │        │        │獲（97年1月8│  據、正修科技大學超微│克）沒收銷燬之。│
│  │        │        │日下午4時8分│  量研究科技中心檢驗報│                │
│  │        │        │許採尿）    │  告、尿液送驗姓名對照│                │
│  │        │        │            │  表、法務部調查局濫用│                │
│  │        │        │            │  藥物實驗室97年2月14 │                │
│  │        │        │            │  日調科壹字第09723007│                │
│  │        │        │            │  500鑑定書各1份、扣押│                │
│  │        │        │            │  物品照片2張（見嘉市 │                │
│  │        │        │            │  警一偵字第0970000114│                │
│  │        │        │            │  號卷第1至8頁；97年度│                │
│  │        │        │            │  毒偵第103號卷第18、 │                │
│  │        │        │            │  23、27頁）          │                │
│  │        │        │            │3.扣案海洛因5小包（驗 │                │
│  │        │        │            │  餘合計淨重0.54公克，│                │
│  │        │        │            │  空包裝總重1.46公克，│                │
│  │        │        │            │  送驗檢品標示2包，經 │                │
│  │        │        │            │  鑑定機關拆封檢視應為│                │
│  │        │        │            │  5包）               │                │
├─┼────┼────┼──────┼───────────┼────────┤
│ 4│97年1月 │嘉義縣溪│97年1月16日 │1.被告於警詢、偵查中、│甲○○施用第一級│
│  │16日下午│口鄉本厝│晚上7時35分 │  本院行準備程序及審理│毒品，累犯，處有│
│  │6時許   │村厝子13│許，為警在嘉│  時為有罪之供述      │期徒刑柒月，扣案│
│  │        │之9號住 │義市○○路與│2.搜索扣押筆錄、扣押物│海洛因陸小包（驗│
│  │        │處      │廣州街口處查│  品目錄表、扣押物品收│餘淨重零點柒壹公│
│  │        │        │獲（97年1月 │  據、採尿同意書、尿液│克）、甲基安非他│
│  │        │        │16日晚上7時 │  送驗姓名對照表、高雄│命陸小包（驗餘合│
│  │        │        │57分許採尿）│  市立凱旋醫院濫用藥物│計淨重貳點肆肆公│
│  │        │        │            │  檢驗報告、法務部調查│克），沒收銷燬之│
│  │        │        │            │  局濫用藥物實驗室97年│。              │
│  │        │        │            │  2月4日調科壹字第0972│                │
│  │        │        │            │  0000000號鑑定書、高 │                │
│  │        │        │            │  雄醫學大學附設中和紀│                │
│  │        │        │            │  念醫院97年7月24日高 │                │
│  │        │        │            │  醫附科字第0970002428│                │
│  │        │        │            │  號函檢送之檢驗報告各│                │
│  │        │        │            │  1份（見嘉市警一偵字 │                │
│  │        │        │            │  第0000000000號卷第1 │                │
│  │        │        │            │  至5、7至11頁；97年度│                │
│  │        │        │            │  毒偵字第139號卷第8、│                │
│  │        │        │            │  13、16頁；本院卷第23│                │
│  │        │        │            │  至29頁）            │                │
│  │        │        │            │3.扣案海洛因6小包（驗 │                │
│  │        │        │            │  餘合計淨重0.71公克，│                │
│  │        │        │            │  空包裝總重1.35公克）│                │
│  │        │        │            │  、甲基安非他命6小包 │                │
│  │        │        │            │  （驗餘合計淨重2.44公│                │
│  │        │        │            │  克）                │                │
├─┼────┼────┼──────┼───────────┼────────┤
│5 │97年3月 │嘉義縣溪│97年3月23日 │1.被告於警詢、偵查中、│甲○○施用第一級│
│  │23日凌晨│口鄉本厝│下午5時35分 │  本院行準備程序及審理│毒品，累犯，處有│
│  │2時許   │村厝子13│許，為警在嘉│  時為有罪之供述      │期徒刑柒月，扣案│
│  │        │之9號住 │義市○○○路│2.搜索同意書、搜索扣押│海洛因壹小包（驗│
│  │        │處      │與南京路口處│  筆錄、扣押物品目錄表│餘淨重零點壹壹公│
│  │        │        │查獲（97年3 │  、扣押物品收據、高雄│克）沒收銷燬之。│
│  │        │        │月23日下午6 │  市立凱旋醫院濫用藥物│                │
│  │        │        │時30分許採尿│  尿液檢驗報告、尿液送│                │
│  │        │        │）          │  驗姓名對照表、法務部│                │
│  │        │        │            │  調查局濫用藥物實驗室│                │
│  │        │        │            │  97年4月14日調科壹字 │                │
│  │        │        │            │  第00000000000號鑑定 │                │
│  │        │        │            │  書各1份、查獲照片4張│                │
│  │        │        │            │  （見嘉市警二偵字第  │                │
│  │        │        │            │  0000000000號卷第1至3│                │
│  │        │        │            │  、8至16頁；97年度毒 │                │
│  │        │        │            │  偵第545號卷第8、11、│                │
│  │        │        │            │  13頁）              │                │
│  │        │        │            │3.扣案海洛因1小包（驗 │                │
│  │        │        │            │  餘淨重0.11公克、空包│                │
│  │        │        │            │  裝總重0.21公克）    │                │
├─┼────┼────┼──────┼───────────┼────────┤
│6 │97年5月1│嘉義縣溪│97年5月2日晚│1.被告於本院行準備程序│甲○○施用第一級│
│  │日上午某│口鄉本厝│上9時30分許 │  及審理時為有罪之供述│毒品，累犯，處有│
│  │時許    │村厝子13│，為警在嘉義│2.高雄市立凱旋醫院濫用│期徒刑柒月。    │
│  │        │之9號住 │市○○路6號 │  藥物尿液檢驗報告、尿│                │
│  │        │處      │10樓之2內查 │  液送驗姓名對照表、同│                │
│  │        │        │獲（97年5月2│  意書各1份（見嘉市警 │                │
│  │        │        │日晚上10時45│  一偵字第0970027136號│                │
│  │        │        │分許採尿）  │  卷第1至5頁）        │                │
│  │        │        │            │  （偵查案號：97年度毒│                │
│  │        │        │            │  偵字第936號）       │                │
└─┴────┴────┴──────┴───────────┴────────┘
【附表二】應沒收銷燬之毒品
┌──┬───────────┬───────────────┬────────┐
│編號│毒品及數量            │淨重                          │出處            │
├──┼───────────┼───────────────┼────────┤
│1   │海洛因56小包          │驗餘合計淨重5.34公克，空包裝總│附表一編號2     │
│    │                      │重15.10公克                   │                │
├──┼───────────┼───────────────┼────────┤
│2   │海洛因5小包           │驗餘合計淨重0.54公克，空包裝總│附表一編號3     │
│    │                      │重1.46公克（送驗檢品標示2包， │                │
│    │                      │經鑑定機關拆封檢視應為5包）   │                │
├──┼───────────┼───────────────┼────────┤
│3   │海洛因6小包           │驗餘合計淨重0.71公克，空包裝總│附表一編號4     │
│    │                      │重1.35公克                    │                │
├──┼───────────┼───────────────┼────────┤
│4   │甲基安非他命6小包     │驗餘合計淨重2.44公克          │附表一編號4     │
├──┼───────────┼───────────────┼────────┤
│5   │海洛因1小包           │驗餘淨重0.11公克、空包裝總重  │附表一編號5     │
│    │                      │0.21公克                      │                │
└──┴───────────┴───────────────┴────────┘


司法院資訊處製作；財團法人民間司法改革基金會備份。
